臺灣高等法院臺中分院刑事判決
111年度原上訴字第48號

上  訴  人  臺灣臺中地方檢察署檢察官
被      告  吳念祖


指定辯護人  本院公設辯護人陳秋靜
被      告  廖柚涼




選任辯護人  沈鈺銘律師
被      告  韓長霖


選任辯護人  洪煌村律師
上列上訴人因被告等違反毒品危害防制條例等案件，不服臺灣臺
中地方法院111年度原訴字第3號中華民國111年5月12日第一審判
決（起訴案號：臺灣臺中地方檢察署110年度偵字第28799號、第
29546號、第34802號、第41450號），提起上訴，本院判決如下
：
    主  文
上訴駁回。
 　 犯罪事實及理由
一、本案經本院審理結果，除原審判決書第17頁第17列、第20頁
    第8列之「⒈至⒐⒒⒓」後均加註「⒔」外，其餘原審判決所為認
    事用法均無不當，量刑亦屬妥適，應予維持，並引用原審判
    決書之記載（如附件）。被告丙○○、甲○○、乙○○3人於本院
    審理時均表示認罪（見本院卷第207至217頁），檢察官亦表
    示：原審在犯罪事實及法律適用是妥適的，請維持原審判決
    ，認為原審定刑部分過輕及宣告緩刑部分不當等語，其餘如
    上訴書所載（見本院卷第193、218頁）。
二、檢察官上訴意旨略以：就原審判決「對被告丙○○、甲○○、乙○○之主刑所定之應執行刑」部分及「對被告甲○○、乙○○為緩
    刑之宣告」部分，認為均非妥適：
　㈠有關判決被告丙○○主刑部分應執行有期徒刑4年2月、判決被
    告甲○○主刑部分應執行有期徒刑1年10月、判決被告乙○○主
    刑部分應執行有期徒刑2年部分：
　⒈按量刑之輕重，固屬事實審法院得依職權自由裁量之事項，
    惟仍應受比例原則及公平原則之限制，否則其判決即非適法
    。蓋刑事審判旨在實現刑罰權之分配的正義，故法院對有罪
    之被告科刑，應符告上開罪刑相當之原則，使罰當其罪，以
    契合人民之法律感情（最高法院96年度台上字第299號判決
    參照）。又現行刑法第51條第5款之修正理由略以：「…為兼
    顧數罪併罰與單純數罪之區別及刑罰衡平原則，本款對於有
    期徒刑合併定應執行刑之上限應予提高，爰酌予提高至30年
    ，以資平衡」。故法院於定應執行刑時，對於越嚴重的利益
    侵害（例如販賣毒品者），即應處以越嚴苛之刑罰，始與犯
    罪行為人應負之責任相當，如所定之應執行刑偏低，無法反
    應重罪之不法內涵，即有裁量不當之違法。
  ⒉原審斟酌被告丙○○、甲○○、乙○○分別擔任之角色及自白犯罪
    等情，就被告丙○○、甲○○、乙○○所犯之數罪行，分別量處如
    原審判決書附表三、一、二所示之宣告刑，固均無不當。然
    數罪併罰，分別宣告數有期徒刑時，應依刑法第51條第5款
    之規定，採「限制加重原則」，以最重之宣告刑為下限，以
    各宣告刑之總和為上限，最長不得逾30年。是依上開規定定
    執行刑，不應給予犯罪行為人享有過度刑罰優惠之結果，僅
    能依據「限制加重原則」，在被告數罪之宣告刑上，依據「
    累進遞減原則」，定其應得之執行刑。否則，量刑將造成「
    犯得愈多，減免愈多」之不合理狀況。
  ⒊而本件被告丙○○所為之數次犯行，宣告刑共計有期徒刑27年2
    月，被告甲○○所為之數次犯行，宣告刑共計有期徒刑8年1月
    ，被告乙○○所為之數次犯行，宣告刑共計有期徒刑18年9月
    ，是原審就被告丙○○主刑之應執行刑，原應在有期徒刑3年4
    月以上、27年2月以下酌定，就被告甲○○主刑之應執行刑，
    原應在有期徒刑1年5月以上、8年1月以下酌定，就被告乙○○
    主刑之應執行刑，原應在有期徒刑1年8月以上、18年9月以
    下酌定。惟原審對被告丙○○僅宣告有期徒刑4年2月之應執行
    刑，對被告甲○○僅宣告有期徒刑1年10月之應執行刑，就被
    告乙○○僅宣告有期徒刑2年之應執行刑，均屬於極低度量刑
    （均不及合計宣告刑之二分之一），雖不違法，但似未正確
    適用「限制加重原則」之量刑原理，對被告等人給予過度之
    刑罰折扣，無法反應販賣毒品之嚴重性致未能貫徹刑法量刑
    公平正義之理念，實難認妥適。
  ㈡有關對被告甲○○、乙○○宣告緩刑部分：
  ⒈又按法官為量刑或緩刑宣告之裁量時，除不得逾越法定刑或
    法定要件外，尚應符合法規範之體系及目的，遵守一般有效
    之經驗及論理法則等法原則，此亦為最高法院歷年多起判例
    所宣示之原則。而量刑或緩刑之宣告與否雖屬法官之裁量權
    ，然法院行使此項裁量權，亦非得以任意或自由為之，仍應
    受一般法律原理原則之拘束、國民法律感情等，尤應遵守比
    例原則及平等原則之意旨，否則即可能構成裁量濫用之違法
    ，最高法院86年度台上字第7655號著有判決可資參照。
  ⒉參以毒品乃嚴重戕害身心之物，國家因而有杜絕毒品犯罪之
    禁令，並立法對販售毒品予他人者訂定重刑。被告甲○○、乙○○均擔任販毒集團之司機，而為販賣毒品犯行，戕害國民身
    心健康，危害社會治安情節甚鉅，助長毒品流通，所為可議
    ，縱使其等於犯後均坦承犯行並繳回犯罪所得暨供出共犯，
    然仍不宜予以緩刑之宣告。原審對被告甲○○、乙○○為緩刑宣
    告之寬典，不僅違背社會大眾對公平正義之最低期待，且恐
    將使投機分子起而效尤，長此以往，國家亦將由國際社會所
    譏之詐欺島嶼演變為兼毒品王國，此風實不可長，故請將原
    判決撤銷，另為適法之判決。
三、本院查：
　㈠裁判確定前犯數罪者，併合處罰之。又數罪併罰，有二裁判
    以上者，依刑法第51條之規定，定其應執行之刑。且數罪併
    罰，宣告多數有期徒刑者，於各刑中之最長期以上，各刑合
    併之刑期以下，定其刑期，但不得逾30年，同法第50條第1
    項前段、第51條第5 款、第53條規定甚明。又執行刑之酌定
    ，係事實審法院裁量之職權，倘其所酌定之執行刑，並未違
    背刑法第51條各款之範圍（即法律之外部性界限），亦無明
    顯違背公平、比例原則或整體法律秩序之理念者（即法律之
    內部性界限），即不得任意指為違法或不當。查原審認被告
    丙○○、甲○○、乙○○3人犯罪事證均明確，審酌「被告丙○○、
    甲○○及乙○○均明知其等售予購毒者之毒品，均為戕害他人身
    心之毒品，竟無視國家杜絕毒品犯罪之禁令，由被告丙○○指
    揮販毒組織（於犯罪事實一、㈡⒈犯行中予以評價），並分別
    招募被告甲○○、乙○○擔任販毒集團之司機，而為前揭販賣毒
    品犯行，戕害國民身心健康，危害社會治安情節甚鉅，助長
    毒品流通，所為可議，及其動機、目的、手段、所生危害、
    販賣毒品之數量，兼衡其等於犯後均坦承犯行，態度良好，
    積極配合檢警查緝其他共犯及繳回犯罪所得，暨被告甲○○自
    述高中肄業學歷、曾從事服務業；被告乙○○高中畢業之智識
    程度、曾從事工廠及服務業；被告丙○○自述大學畢業之智識
    程度、曾從事代購、科技廠配管及販賣二手車」等一切情狀
    ，於分別量處如原審判決附表一至三所示之宣告刑（檢察官
    對此並不爭執）後，再衡酌被告甲○○、乙○○及丙○○所犯各罪
    之犯罪類型、行為態樣、手段、動機、侵害法益種類及責任
    非難程度，而為整體評價後，定應執行刑如原審判決主文第
    一項至第三項所示，亦係在其等各刑中之最長期以上，各刑
    合併之刑期以下而為定刑，已充分審酌被告3人犯案情節之
    輕重並衡酌被告3人之人格、所犯各罪侵害法益之異同、對
    侵害法益之加重效應及時間、空間之密接程度，刑罰邊際效
    應隨刑期而遞減及行為人所生痛苦程度隨刑期而遞增，暨考
    量被告3人復歸社會之可能性，經整體評價後，所為定刑並
    無違於內部界線與外部界線，堪稱妥適。而被告3人所犯均
    屬相同類型犯罪，犯罪動機、手段、目的、模式均相同，所
    侵害者均係同一社會法益，責任非難之重複程度較高，加以
    現階段之刑事政策非祇在實現以往應報主義之觀念，尤應重
    在教化之功能，因而酌定較低之應執行刑，難認與比例原則
    、公平正義原則等規範有所違背。則原審自由裁量上情後，
    所為刑之酌定並未逾越上開規定之外部界限、定應執行刑之
    恤刑目的，尚難指為違法。檢察官此部分上訴意旨所為指摘
    ，尚屬無據。
  ㈡復按法院加強緩刑宣告實施要點第1條開宗明義規定為加強妥
    適運用緩刑制度，特訂定本實施要點；第2條第1項則規定對
    符合刑法第74條及少年事件處理法第79條規定之被告，依其
    犯罪情節及犯後之態度，足信無再犯之虞，且有下列情形之
    一者，宜認為以暫不執行為適當，並予宣告緩刑：㈠初犯。㈡
    因過失犯罪。㈢激於義憤而犯罪。㈣非為私利而犯罪。㈤自首
    或自白犯罪，且態度誠懇或因而查獲其他共犯或重要物證。
    ㈥犯罪後因向被害人或其家屬道歉，出具悔過書或給付合理
    賠償，經被害人或其家屬表示宥恕。㈦犯罪後入營服役。㈧現
    正就學中。㈨身罹疾病必須長期醫療，顯不適於受刑之執行
    。㈩如受刑之執行，將使其家庭生活陷於困境。依法得免除
    其刑，惟以宣告刑罰為適當。過境或暫時居留我國之外國
    人或居住國外之華僑。第3項則規定：前項緩刑宣告，法院
    得斟酌情形，命被告為刑法第74條第2項所定各款事項。查
    被告甲○○、乙○○參與本案販毒集團之犯罪組織，販賣毒品擴
    大毒害，危害社會治安，固無可取，惟其等前均未曾犯過罪
    ，均係初犯，於本案販毒集團中均係擔任小蜜蜂、司機之較
    低位階任務，聽從上層指示而行事，並非擔任核心、主要之
    人物，犯案期間大多集中於1個月左右（被告甲○○係110年3
    月，被告乙○○係110年8至9月），於偵審期間均自白犯罪，
    態度誠懇，並供出集團上手即被告丙○○，另亦供出擔任總機
    之共犯楊淮鈞、許小珊等人，致使被告丙○○、楊淮鈞、許小
    珊等人均遭查獲，其等遭查獲後並均繳回犯罪所得，堪認已
    有為其等所為犯行做出彌補之具體舉措，而其等均有謀生能
    力而為家庭經濟之重要來源。是以，本院認被告甲○○、乙○○
    均符合上開條第1項第㈠㈤㈩款事由。故原審以「被告甲○○、乙○○未曾因故意犯罪受有期徒刑以上刑之宣告，有臺灣高等法
    院被告前案紀錄表在卷可按，本院審酌被告甲○○、乙○○犯後
    均坦承犯行，繳回犯罪所得，並供出丙○○等情，堪信其經此
    偵、審程序及罪刑之宣告，應知警惕而無再犯之虞，本院認
    所宣告之刑，以暫不執行為適當，爰依刑法第74條第1項第1
    款規定，均宣告緩刑5年，以勵自新。又按緩刑宣告，得斟
    酌情形，命犯罪行為人為下列各款事項：五、向指定之政府
    機關、政府機構、行政法人、社區或其他符合公益目的之機
    構或團體，提供40小時以上240小時以下之義務勞務。八、
    預防再犯所為之必要命令。前項情形，應附記於判決書內。
    第二項第三款、第四款得為民事強制執行名義。刑法第74條
    第2項第5款、第8款、第3項及第4項分別定有明文。查，被
    告甲○○、乙○○所犯本案販毒犯行，係貪圖不法利益及欠缺法
    制觀念所致，爰依刑法第74條第2項第5款、第8款規定，各
    命被告甲○○、乙○○應向指定之政府機關、政府機構、行政法
    人、社區或其他符合公益目的之機構或團體提供200、240小
    時之義務勞務，暨均接受法治教育5堂，期能使被告甲○○、
    乙○○能經由前揭緩刑所附條件，明瞭其行為所造成之社會危
    害，以資警惕，並依刑法第93條第1項第2款規定諭知被告於
    緩刑期間付保護管束。至被告甲○○、乙○○若違反前開所定負
    擔情節重大時，依刑法第75條之1第1項第4款規定，得撤銷
    其緩刑宣告。」已依刑法第74條第1項第1款規定而諭知其2
    人緩刑，尚符合法院加強緩刑宣告實施要點第2條第1項第㈠㈤
    ㈩及第3項之規定，且依刑法第74條第2項第5款、第8款為附
    條件之緩刑宣告，科以被告甲○○、乙○○一定負擔之履行，除
    給予其等自新機會外，同時督促其等時刻反省所為、惕厲警
    醒自己，以觀後效，亦堪稱妥適。檢察官上訴以原審對其2
    人所為緩刑宣告為不當，未慮及原審並非僅單純宣告緩刑，
    而係附有條件，科以一定之負擔，故認為原審所為緩刑宣告
    為不當，尚屬無據。
四、綜上所述，本件檢察官提起上訴所指摘各情，均屬無據，其
    本件上訴應予駁回。
據上論斷，依刑事訴訟法第373條、第368條，判決如主文。　　
本案經檢察官陳文一提起公訴，檢察官黃元亨提起上訴，檢察
官周穎宏到庭執行職務。
中　　華　　民　　國　　111 　年　　10 　月　　13 　　日
            刑事第九庭  審判長法　官　紀　文  勝
                              法　官　紀  佳  良
                              法　官　賴  妙  雲       
以上正本證明與原本無異。
如不服本判決應於收受送達後20日內向本院提出上訴書狀，其未
敘述上訴之理由者，並得於提起上訴後20日內向本院補提理由書
（均須按他造當事人之人數附繕本）「切勿逕送上級法院」。因
疫情而遲誤不變期間，得向法院聲請回復原狀。

                              書記官  林  玉  惠 
　　　　　　
中　　華　　民　　國　　111 　年　　10　　月　　13　　日
【附錄本案論罪科刑法條】
毒品危害防制條例第4條第2項、第3項
製造、運輸、販賣第二級毒品者，處無期徒刑或十年以上有期徒
刑，得併科新臺幣一千五百萬元以下罰金。
製造、運輸、販賣第三級毒品者，處七年以上有期徒刑，得併科
新臺幣一千萬元以下罰金。

毒品危害防制條例第9條第3項
犯前五條之罪而混合二種以上之毒品者，適用其中最高級別毒品
之法定刑，並加重其刑至二分之一。

組織犯罪防制條例第3條第1項
發起、主持、操縱或指揮犯罪組織者，處三年以上十年以下有期
徒刑，得併科新臺幣一億元以下罰金；參與者，處六月以上五年
以下有期徒刑，得併科新臺幣一千萬元以下罰金。但參與情節輕
微者，得減輕或免除其刑。

組織犯罪防制條例第4條第1項
招募他人加入犯罪組織者，處六月以上五年以下有期徒刑，得併
科新臺幣一千萬元以下罰金。